【裁判字號】    98,撤緩,234
【裁判日期】    990328
【裁判案由】    撤銷緩刑
【裁判全文】
臺灣桃園地方法院刑事裁定             98年度撤緩字第234號
聲  請  人  臺灣桃園地方法院檢察署檢察官
受  刑  人  甲○○
上列聲請人因受刑人犯詐欺案件，聲請撤銷緩刑之宣告（98 年
度執聲字第2953號），本院裁定如下：
    主  文
聲請駁回。
    理  由
一、聲請意旨略稱：受刑人因犯詐欺案件，經臺灣高等法院於民
    國97年12月30日以97年度上易字第1915號判決判處有期徒刑
    1 年8 月，緩刑5 年，並於97年12月30日確定在案。依判決
    所載，並應向被害人呂明正支付新臺幣（下同）135 萬元，
    於98年1 月16日前給付20萬元予呂明正，自98年1 月25日起
    每月25日支付5 萬元，至付清為止，如有一期未履行，視為
    全部到期。惟被害人呂明正具狀表示受刑人甲○○自98年1
    月迄今僅支付36萬7 千元，並未依判決至98年11月止應支付
    75萬元，因而請求撤銷受刑人之緩刑。是已合於刑法第75條
    之1 第1 項第4 款所定撤銷緩刑宣告之原因，爰依刑事訴訟
    法第476 條之規定，聲請撤銷緩刑宣告等語。
二、按刑法第75條之1 規定：「受緩刑之宣告而有下列情形之一
    ，足認原宣告之緩刑難收其預期效果，而有執行刑罰之必要
    者，得撤銷其宣告：一、緩刑前因故意犯他罪，而在緩刑期
    內受六月以下有期徒刑、拘役或罰金之宣告確定者。二、緩
    刑期內因故意犯他罪，而在緩刑期內受六月以下有期徒刑、
    拘役或罰金之宣告確定者。三、緩刑期內因過失更犯罪，而
    在緩刑期內受有期徒刑之宣告確定者。四、違反第七十四條
    第二項第一款至第八款所定負擔情節重大者。前條第二項之
    規定，於前項第一款至第三款情形亦適用之。」。考其立法
    意旨略以：關於緩刑之撤銷，現行法第75條第1 項固已設有
    2 款應撤銷之原因；至得撤銷緩刑之原因，則僅於保安處分
    章內第93條第3 項與撤銷假釋合併加以規定，體例上不相連
    貫，實用上亦欠彈性，爰參酌德國及奧地利現行立法例增訂
    得撤銷緩刑之原因，修正條文第74條第2 項增列法院於緩刑
    期間內，得命犯罪行為人於緩刑期內應遵守之事項（例如向
    被害人支付相當數額、向公庫支付一定之金額、接受精神、
    心理輔導、提供義務勞務或其他為預防再犯之事項），明定
    違反該條所定事項情節重大者，得撤銷其緩刑宣告，以期週
    延。至於所謂「情節重大」，係指：受判決人顯有履行負擔
    之可能，而隱匿或處分其財產、故意不履行、無正當事由拒
    絕履行或顯有逃匿之虞等情事而言。本條採用裁量撤銷主義
    ，賦與法院撤銷與否之權限，特於第一項規定實質要件為「
    足認原宣告之緩刑難收其預期效果，而有執行刑罰之必要」
    ，供作審認之標準。是以於前開「得」撤銷緩刑之情形，法
    官應依職權本於合目的性之裁量，妥適審酌受判決人是否顯
    有履行負擔之可能，而隱匿或處分其財產、故意不履行、或
    無正當事由拒絕履行或顯有逃匿之虞等情事而確有執行刑罰
    之必要，此與刑法第75條第1 項所定2 款要件有一具備，即
    毋庸再行審酌其他情狀，應逕予撤銷緩刑之情形不同（臺灣
    高等法院98年度抗字第1009號、860 號裁定意旨參照）。
三、經查：
  (一)受刑人因詐欺案件，經本院以96年度易字第1347號判決判處
    有期徒刑1 年8 月，被告不服提起上訴，經臺灣高等法院以
    97年度上易字第1915號判決上訴駁回，並諭知緩刑5 年，並
    向被害人呂明正支付135 萬元，給付方法於98年1 月16日前
    給付20萬元予呂明正，並自98年1 月25日起每月25日支付5
    萬元，至付清為止，如有一期未履行，視為全部到期。該判
    決已於97年12月30日確定在案等情，有臺灣高等法院97年度
    上易字第1915號判決及臺灣高等法院被告前案紀錄表各1 份
    在卷可稽。
  (二)本案受刑人迄98年11月30日止，僅給付被害人36萬7 千元，
    其餘均未依緩刑條件給付等節，為受刑人所不否認，復有被
    害人提出之聲請撤銷緩刑狀暨所附帳戶存摺影本、被告庭呈
    之匯款單據在卷可按，固堪足認定。惟查，本案受刑人到庭
    供稱：伊於98年過年後，沒有工作，因此沒有錢可以還被害
    人，伊有誠意要還，也有借錢還被害人，之後真的借不到錢
    等語，可見受刑人係因經濟狀況惡化而未能履行緩刑條件。
    況受刑人經本院傳喚確實到庭說明，且仍居住於戶籍地並未
    遷移他處，有本院訊問筆錄在卷可證，本件即難遽認受刑人
    有何立法理由所指「顯有履行負擔之可能，而隱匿或處分其
    財產、故意不履行、無正當事由拒絕履行或顯有逃匿之虞等
    情事」。就本件聲請情節而論，受刑人係礙於「無工作」致
    欠缺給付可能，其主觀上亦查無「逃匿而拒不履行」之惡劣
    心態，是本院客觀上亦難僅憑聲請人所指事由，即認「前案
    判決」原宣告之緩刑將因後案之宣判而難收預期效果，並有
    執行刑罰之必要。此外，聲請人除首開事由以外，亦不能釋
    明「原宣告之緩刑難收其預期效果，而有執行刑罰必要」之
    實質要件。綜上，因認本件顯然未備刑法第75條之1 第1項
    第4 款之實質要件；從而，首開聲請，不能准許，應予駁回
    。
四、依刑事訴訟法第220 條，裁定如主文。
中    華    民    國    99    年    3     月    28    日
                  刑事第四庭    法  官  林宜靜
以上正本證明與原本無異。
如不服本裁定，應於裁定送達後5 日內向本院提出抗告狀。
                                書記官  王明玉
中    華    民    國    99    年    4     月    1     日

司法院資訊處製作；財團法人民間司法改革基金會備份。
